臺灣高雄地方法院刑事判決　　　　　　　　　　　　　九十一年度重訴字第一六號
　　公　訴　人　臺灣高雄地方法院檢察署檢察官
　　被　　　告　甲○○
　　指定辯護人　本院公設辯護人
右被告因殺人案件，經檢察官提起公訴（九十一年度偵字第四四九一號），暨移送併
案審理（九十一年度偵字第七七五七號），本院判決如左：
      主  文
甲○○殺人，處有期徒刑拾貳年，褫奪公權陸年。
      事  實
一、甲○○因患有肝病且無固定工作，乃借住在高雄市前鎮區○○○路一三六一巷十
    一弄六號友人乙○○住處，而該處亦有乙○○友人林繼成等多人經常前往喝酒聊
    天。緣林繼成因甲○○有病、無業，曾多次以言語「無用之人」譏諷甲○○，並
    曾於民國九十一年三月一日晚間，見甲○○、乙○○在前開中華五路處以電鍋煮
    魚湯，乃質問甲○○是否有繳電費，並以手捶甲○○，致引起甲○○不滿，在場
    之另一友人戊○○則要甲○○忍耐。嗣於九十一年三月二日晚間，林繼成與吳錦
    仁等友人在前開中華五路處屋外飲酒，戊○○亦在場幫忙清理垃圾，至二十三時
    許，戊○○等人先行離去，林繼成進入客廳內，因酒後說話音量頗大，並向同在
    客廳內之乙○○稱要吵得讓你們睡不了覺等語，恰甲○○自房間出來欲上廁所，
    甲○○乃要林繼成說話小聲一點，林繼成反而阻止甲○○去上廁所，並要甲○○
    坐下來聊天，甲○○雖心生不悅惟未予理會，於上完廁所後即回到房間，林繼成
    即尾隨進入甲○○房間，又以言語譏諷甲○○無工作等等，致甲○○更加忿怒，
    二人乃在房間內發生言語爭執；至翌日（三日）零時許，林繼成又回到客廳，甲○○再次去上廁所，並於其後亦坐在客廳椅子上（林繼成、乙○○分坐其右側、
    左側），林繼成再以言語譏諷甲○○，並質問甲○○為何不講話，更引起甲○○
    不悅，甲○○頓生殺意，乃假意先為林繼成點煙，後即拿取放置在桌上之水果刀
    （全長二十公分、刀刃長十公分、寬約二分分、單刃）站起，明知其所持之水果
    刀甚為鋒利，及頸部有眾多血管為人體要害之處，如持該水果刀砍殺人體頸部，
    可造成大量出血致人於死，仍基於殺人犯意，反持該水果刀自後往仍坐在椅子上
    之林繼成頸部猛刺三刀，致林繼成因此受有右前頸刀刺傷一處（深度九公分，傷
    口打開為二．八Ｘ０．五公分，閉合為三公分長，刺破右胸肌肉，切斷右頸部內
    靜脈）、右頸部刀刺傷一處（深度四．五公分，傷口打開為一．八Ｘ０．五公分
    ，閉合為二．三公分長）、右頸外側部刀刺傷一處（深度四．三公分，傷口打開
    為二Ｘ０．五公分，閉合為二．五公分長）等傷害並倒臥地上，甲○○行兇後，
    隨即騎腳踏車帶同水果刀離開現場，並於其後將該水果刀丟棄在高雄市前鎮區○○○路一三六一巷十號前，林繼成則經乙○○報警後，由救護車送往高雄市阮綜
    合醫院急救，延至同日一時二十八分許，因右頸刀刺傷造成頸部大量出血死亡。
    甲○○行兇後，曾撥打乙○○之0000000000號行動電話，向乙○○詢
    問林繼成之情形，經乙○○告知林繼成已死亡，再經員警循線於同日七時五十分
    許，在高雄縣鳳山市○○街二十六號甲○○之妹住處查獲甲○○，並在前開中華
    五路一三六一巷十號前，扣得沾有林繼成血跡水果刀一支。
二、案經林繼成之兄丁○○訴由高雄市政府警察局前鎮分局移送臺灣高雄地方法院檢
    察署檢察官偵查起訴暨移送併案審理。
    理  由
一、訊據被告甲○○固對於右揭時地，持水果刀刺向被害人林繼成身體之事實供承不
    諱，惟矢口否認有殺人犯行，辯稱：「當天林繼成一直以言語刺激伊，伊氣得發
    抖，昏昏迷迷的，才拿水果刀往他身上刺，但不知道刺到哪裡，也沒有要殺死林
    繼成的意思。伊有肝昏迷的病史，當天伊是在精神耗弱的情況下持水果刀刺林繼
    成」云云。惟查：
  (一)、被告固提出國軍高雄總醫院附設民眾診療服務處診斷證明書，以證明其於九十
      年十月間，曾因肝硬化疑肝昏迷在前開醫院住院治療，而本院公設辯護人己○○亦提出肝昏迷導致腦力受損、人格異常之醫學資料，以證明被告於案發時可
      能有精神耗弱之情形。惟由被告最近一次至前開醫院之診療紀錄為：於九十年
      十一月四日自行步入該醫院治療，此有該醫院九十一年四月二十六日函及被告
      就診病歷資料在卷可憑，顯見被告雖有肝硬化之病史，於九十年十月間住院後
      ，並未再發生因肝硬化導致昏迷之情形，且本院公設辯護人所提醫院學資料，
      被告並無第三級半昏迷（大部分時間在睡覺）、第四級昏迷叫不醒之情形，而
      第一級混亂（病人言語不登對、個性改變）、第二級嗜睡（講話判斷力更差、
    手和身體會不規則抖動）之病徵，對照被告於案發當時二次上廁所、點煙請被
      害人林繼成抽，案發後騎腳踏車離開現場、撥打乙○○之行動電話向乙○○詢
      問被害人林繼成等情形，業經證人乙○○於九十一年三月三日警訊、九十一年
      五月十日本院調查時證述明確，及其在被逮捕前，曾與承辦員警丙○○以電話
      交談，被告並承認本案為其所為，復在高雄縣鳳山市○○街二十六號其妹住處
      為警查獲時，與員警丙○○對答正常，僅是體力較差等情，亦經證人即承辦本
      件之高雄市政府警察局前鎮○○○○路派出所員警丙○○於九十一年五月十五
      日本院調查時證述在卷，再者，參酌被告於被查獲當日，接受員警詢問、檢察
      官二次訊問、本院羈押訊問時，對犯案過程，均能有條理之敘述，且前後相互
      契合，並無所述內容跳脫、矛盾之情形，此亦有各該筆錄在卷可稽，是尚難認
      被告於案發當時有心神喪失或精神耗弱之情形。至於證人乙○○於九十一年五
      月十日本院調查時證稱：「當天甲○○好像模模糊糊的」等語，既與前開事證
      有違，自難為被告有利之認定。
  (二)、被害人林繼成曾於九十一年三月一日晚間，見被告、證人乙○○在前開中華五
    路處以電鍋煮魚湯，乃質問被告是否有繳電費，並以手捶被告，在場之友人戊○○曾要被告多加忍耐，此業經證人戊○○於九十一年三月六日警訊、九十一
      年五月二十七日本院調查時證述綦詳，足認被害人林繼成之舉動，已足以引起
      被告不悅。又被害人林繼成曾因被告有病、無業，多次以言語「無用之人」譏
      諷被告，並於九十一年三月二日晚間，與吳錦仁等友人在前開中華五路處屋外
      飲酒，至二十三時許，吳錦仁等人離去，進入客廳內，因酒後說話音量頗大，
      並向同在客廳內之證人乙○○稱要吵得讓你們睡不了覺等語，恰被告自房間出
      來欲上廁所，被告乃要被害人林繼成說話小聲一點，被害人林繼成反阻止被告
      上廁所，並要被告坐下來聊天，被告未予理會，於上完廁所後即回到房間，被
      害人林繼成即尾隨進入被告房間，又以言語譏諷被告無工作等等，二人乃在房
      間內發生言語爭執，至翌日（三日）零時許，被害人林繼成又回到客廳，被告
      再次去上廁所，並於其後亦坐在客廳椅子上（被害人林繼成、證人乙○○分坐
      其右側、左側），被害人林繼成再以言語譏諷被告，並質問被告為何不講話等
      情，亦經證人乙○○於九十一年三月三日、六日警訊、九十一年三月四日偵訊
      ，及九十一年五月十日本院調查時證述在卷，顯見被害人林繼成於九十一年三
      月二日晚間至翌日凌晨之舉動，已足使被告心生忿恨並萌殺意。
  (三)、被告係反持原放置在桌上之水果刀，站起後自後往仍坐在椅子上之被害人林繼
      成頸部猛刺三刀，此業經證人乙○○證述在卷，核與高雄市政府警察局刑事鑑
      識中心依現場噴濺血跡形態最高血點位於客廳東側牆壁，高度約一百二十七公
      分，其下方牆面有大量之噴濺血點，而推測被害人林繼成被殺傷時傷口位置低
      於一百三十公分（被害人林繼成身高約一百六十公分），被害人林繼成遭刺殺
      後，身體應曾以低勢接近地面等情相符，此有高雄市政府警察局刑事鑑識中心
      刑案現場勘查報告、現場相片多幀在卷可按，顯見被告持水果刀向被害人林繼
      成刺殺時，被害人林繼成尚處於坐在椅子上、毫無防備之狀態。又被害人林繼
      成經法醫師相驗結果為：「死者林繼成受有右前頸刀刺傷一處（深度九公分，
      傷口打開為二．八Ｘ０．五公分，閉合為三公分長，刺破右胸肌肉，切斷右頸
      部內靜脈）、右頸部刀刺傷一處（深度四．五公分，傷口打開為一．八Ｘ０．
      五公分，閉合為二．三公分長）、右頸外側部刀刺傷一處（深度四．三公分，
      傷口打開為二Ｘ０．五公分，閉合為二．五公分長）」等傷害，並因「右頸刀
      刺傷，造成頸部大量出血死亡」，此有勘驗筆錄、相驗屍體證明書、臺灣高雄
      地方法院檢察署鑑定驗斷書、解剖紀錄報告、解剖相片多幀等在卷可稽，且參
      以被害人林繼成主要受傷之部位：「頸部有眾多血管」，嚴重之傷勢：「右前
      頸刀刺傷刺破右胸肌肉，切斷右頸部內靜脈」，顯見被告持水果刀向被害人林
      繼成刺殺時，即可預見其行為足以致人於死，而其用力之猛造成被害人林繼成
      之「右前頸刀刺傷刺破右胸肌肉，切斷右頸部內靜脈」，其欲置被害人林繼成
      於死地之殺人犯意，至為明顯。是被告前開並無殺死被害人林繼成之故意之辯
      解，顯為圖卸刑責之詞，炯不足採。
  (四)、扣案水果刀一支沾有被害人林繼成血跡，此有高雄市政府警察局九十一年三月
      十一日鑑驗書在卷可稽。
  是綜上所述，本件事證已明，被告殺人犯行洵堪認定。
二、核被告所為，係犯刑法第二百七十一條第一項之殺人罪。爰審酌被告對被害人林
    繼成之譏諷，未能忍一時之氣，即持水果刀殺人，罔顧人命，且嚴重危害社會之
    安全，復有竊盜、違反槍砲彈藥刀械管制條例等前科（均不構成累犯），素行不
    佳，此有臺灣高等法院被告全國前案紀錄表、臺灣高雄地方法院檢察署刑案資料
    查註記錄表附卷可參，又尚未與告訴人丁○○達成民事和解，惟其確因遭被害人
    林繼成之譏諷，始有殺人之舉，已如前述，及犯後頗有悔意等一切情狀，量處如
    主文所示之刑。又因其犯罪之性質有褫奪公權之必要，爰宣告褫奪公權六年，以
    資懲儆。至於扣案之水果刀一把，雖供被告殺人犯罪之用，惟被告否認為其所有
    ，證人乙○○亦證稱不知為何人所有等語，復非屬違禁物，自不予宣告沒收，附
    此說明。
三、台灣高雄地方法院檢察署檢察官以九十一年度偵字第七七五七號被告甲○○涉嫌
    殺人案件移併本案審理。經查，該案被告甲○○所涉之犯罪事實與本案相同，本
    院自得併予審理，附此敘明。
據上論斷，應依刑事訴訟法第二百九十九條第一項前段，刑法第二百七十一條第一項
、第三十七條第二項，判決如主文。
本案經檢察官楊婉莉到庭執行職務。
中      華      民      國    九十一    年      六      月     二十     日
                              臺灣高雄地方法院刑事第一庭
                        審判長法官  林  水  城
                                        法官  郭  佳  瑛
                                        法官  曾  逸  誠
右正本證明與原本無異。
如不服本判決，應於判決送達後十日內，向本院提出上訴狀。
                                        書記官  張 金 蘭
中    華    民    國      九十一      年      六      月      二十一   日
附錄本案論罪科刑法條：
刑法第二百七十一條：
殺人者，處死刑、無期徒刑或十年以上有期徒刑。
